【裁判字號】    99,審訴,19
【裁判日期】    990128
【裁判案由】    毒品危害防制條例
【裁判全文】
臺灣高雄地方法院刑事判決            98年度審訴字第3375號
                                    99年度審訴字第19號
公  訴  人  臺灣高雄地方法院檢察署檢察官
被      告  甲○○
上列被告因違反毒品危害防制條例案件，經檢察官提起公訴（98
年度毒偵字第3880號、98年度毒偵字第6717號），被告於本院準
備程序進行中為有罪之陳述，經本院合議庭裁定由受命法官獨任
改依簡式審判程序審理，並判決如下：
    主  文
甲○○施用第一級毒品，累犯，處有期徒刑拾月；又施用第一級
毒品，累犯，處有期徒刑拾月；又持有第一級毒品，累犯，處有
期徒刑肆月，扣案之海洛因壹包（檢驗後淨重零點零伍柒公克及
含海洛因之包裝袋壹個），沒收銷燬之。應執行有期徒刑壹年玖
月，扣案之海洛因壹包（檢驗後淨重零點零伍柒公克及含海洛因
之包裝袋壹個），沒收銷燬之。
    事  實
一、甲○○前因施用毒品案件，經本院以民國88年度毒聲字第22
    15號裁定送觀察勒戒後，因無繼續施用毒品傾向，於88年5
    月14日釋放，並經臺灣高雄地方法院檢察署檢察官於88年5
    月31日以88年度偵字第5748號為不起訴處分確定。復於89年
    間，因施用毒品案件，經本院以91年度訴字第3117號判決判
    處有期徒刑8 月、6 月、5 月，應執行有期徒刑1 年6 月，
    上訴後，旋撤回上訴，而告確定。另於91年間，因施用毒品
    案件，經本院以91年度訴字第2278號判決判處有期徒刑10月
    、7 月，應執行有期徒刑1 年3 月，上訴後，旋撤回上訴，
    而告確定。上開各罪嗣經本院以92年度聲字第2519號裁定應
    執行有期徒刑2 年8 月確定，於94年10月18日縮刑期滿假釋
    出監，於95年1 月4 日假釋期滿，假釋未經撤銷，視為執行
    完畢。復於96年間，因施用毒品案件，經本院以96年度訴字
    第2556號判決判處有期徒刑6 月，減為有期徒刑3 月，上訴
    後，旋撤回上訴，而告確定。另因詐欺案件，經本院以97年
    度簡上字第88號判決判處有期徒刑5 月，減為有期徒刑2 月
    又15日確定。上開2 罪嗣經本院以97年度審聲字第6419號裁
    定應執行有期徒刑5 月確定，於97年10月18日縮刑期滿執行
    完畢。猶不知戒絕毒癮，明知海洛因係毒品危害防制條例第
    2 條第2 項第1 款所明定之第一級毒品，不得持有、施用，
    復基於施用第一級毒品海洛因之犯意，於98年5 月12日某時
    ，在其位於高雄市○○區○○路71巷12號5 樓之1 住處內，
    以將海洛因摻水後，置入針筒注射手臂血管之方式，施用第
    一級毒品海洛因1 次。嗣於98年5 月15日下午4 時55分許，
    在高雄縣彌陀鄉○○村○○路旁為警查獲，經得其同意採集
    尿液送驗，結果呈嗎啡陽性反應。復於98年10月19日某時，
    在其位於高雄市○○區○○路2 弄8 號3 樓居所內，以前揭
    方式，施用第一級毒品海洛因1 次；另基於持有第一級毒品
    海洛因之犯意，於98年10月21日下午4 時20分許，在高雄縣
    彌陀鄉○○路路旁，由某真實姓名、年籍不詳之綽號「阿嘉
    」之成年男子，無償贈與其第一級毒品海洛因1 包，而予以
    持有之。旋於同日下午4 時55分許，在高雄市○○區○○路
    與翠屏路口為警查獲，並當場扣得未及施用之第一級毒品海
    洛因1 包（檢驗後淨重0.057 公克及內含與海洛因難以析離
    ，應一併視為毒品之包裝袋1 個），經得其同意採集尿液送
    驗，結果呈嗎啡陽性反應，而知悉上情。
二、案經高雄縣政府警察局岡山分局報告及高雄市政府警察局楠
    梓分局移送臺灣高雄地方法院檢察署檢察官偵查起訴。
    理  由
一、本件被告甲○○所犯係死刑、無期徒刑、最輕本刑為3 年以
    上有期徒刑以外之罪，其於準備程序中，就被訴事實為有罪
    之陳述，經本院告知簡式審判程序之旨，並聽取檢察官及被
    告之意見後，合議庭裁定由受命法官獨任進行簡式審判程序
    ，合先敘明。
二、上開事實，業據被告於本院審理時坦承不諱（見審訴3375卷
    第55頁），且經警2 次採集其尿液送台灣檢驗科技股份有限
    公司、高雄市立凱旋醫院檢驗結果，被告尿液均呈嗎啡陽性
    反應，有高雄縣政府警察局岡山分局彌陀分駐所毒品案件嫌
    犯尿液採驗對照表、岡山分局執行尿液採驗同意書、濫用藥
    物尿液檢體監管記錄表、台灣檢驗科技股份有限公司、高雄
    市立凱旋醫院濫用藥物尿液檢驗報告可稽（見警一卷第4 至
    5 、7 頁、警二卷第10頁、偵二卷第5 頁）。爰審酌：（一
    ）氣相層析質譜儀（GC／MS）乃目前就藥物篩檢結果必須進
    一步確認時最常採用之確認方法，因此在良好的操作條件之
    下，以氣相層析質譜儀作藥物及其代謝物之定性及定量分析
    ，幾乎不會有偽陽性反應產生，業經行政院國軍退除役官輔
    導委員會台北榮民總醫院於83年4 月7 日以（83）北總內字
    第03059 號函示明確。（二）又海洛因係嗎啡經化學合成之
    半人工合成品，毒性倍於嗎啡，其經吸食或施打入人體，經
    新陳代謝作用又分解成嗎啡，故海洛因在進入人體後，均以
    嗎啡型態排於尿液中，故於吸食或施打海洛因者尿液中，可
    檢出嗎啡陽性反應，業經憲兵司令部80年5 月7 日以（80）
    鑑驗字第1746號函示明確。從而，被告尿液經以氣相層析質
    譜儀鑑驗後，結果均呈嗎啡陽性反應，已如前述，是依前開
    函示意旨，被告自白核與事實相符。
三、按毒品危害防制條例於92年7 月9 日修正公布，自93年1 月
    9 日施行，其中第20條、第23條將施用毒品之刑事處遇程序
    ，區分為「初犯」及「5 年內再犯」、「5 年後再犯」。依
    其立法理由之說明：「初犯」，經觀察、勒戒或強制戒治後
    ，應為不起訴處分或不付審理之裁定；經觀察、勒戒或強制
    戒治執行完畢釋放後，「5 年內再犯」者，因其再犯率甚高
    ，原實施之觀察、勒戒及強制戒治既已無法收其實效，爰依
    法追訴或裁定交付審理。至於經觀察、勒戒或強制戒治執行
    完畢釋放後，「5 年後再犯」者，前所實施之觀察、勒戒或
    強制戒治已足以遮斷其施用毒品之毒癮，為期自新及協助其
    斷除毒癮，仍適用「初犯」規定，先經觀察、勒戒或強制戒
    治之程序。從而依修正後之規定，僅限於「初犯」及「5 年
    後再犯」二種情形，始應先經觀察、勒戒或強制戒治程序。
    倘被告於5 年內已再犯，經依法追訴處罰，縱其第3 次（或
    第3 次以上）再度施用毒品之時間，在初犯經觀察、勒戒或
    強制戒治執行完畢釋放5 年以後，已不合於「5 年後再犯」
    之規定，且因已於「5 年內再犯」，顯見其再犯率甚高，原
    實施觀察、勒戒或強制戒治，已無法收其實效，即應依該條
    例第10條處罰（最高法院95年5 月9 日95年度第7 次刑事庭
    會議決議參照）。查被告前因施用毒品案件，經本院以88年
    度毒聲字第2215號裁定送觀察勒戒後，因無繼續施用毒品傾
    向，於88年5 月14日釋放，並經臺灣高雄地方法院檢察署檢
    察官於88年5 月31日以88年度偵字第5748號為不起訴處分確
    定。復於89年間因施用毒品案件，經本院以91年度訴字第31
    17號判決判處有期徒刑8 月、6 月、5 月，應執行有期徒刑
    1 年6 月，上訴後，旋撤回上訴，而告確定之事實，有臺灣
    高等法院被告前案紀錄表在卷可憑。是被告雖係於上開觀察
    勒戒執行完畢釋放5 年後再犯本案2 罪，然其前次所犯本院
    91年度訴字第3117號施用毒品案件，係在上開觀察勒戒執行
    完畢後5 年內所為，而屬「5 年內再犯」之情形，依最高法
    院上開決議之意旨，被告本件2 次施用海洛因之犯行，均應
    依法論科。從而，本案事證明確，被告犯行，堪予認定。
四、核被告所為，係犯毒品危害防制條例第10條第1 項之施用第
    一級毒品（2 罪）及同條例第11條第1 項持有第一級毒品罪
    。起訴書（98年度毒偵字第6717號）之犯罪事實欄業已載明
    被告持有海洛因，足見此部分之事實業經起訴，雖所犯法條
    欄漏載毒品危害防制條例第11條第1 項之條文，本院仍應依
    法審理之。被告施用第一級毒品前持有第一級毒品之行為，
    均已為其後施用之高度行為所吸收，不另論罪。被告所犯上
    開3 罪，犯意各別，行為互殊，應分論併罰。又被告曾因如
    事實欄所示犯行，經法院判決如事實欄所示罪刑確定，於97
    年10月18日縮刑期滿執行完畢之事實，此有前開前案紀錄表
    可佐，是其5 年以內故意再犯本件有期徒刑以上之3 罪，均
    為累犯，各應依刑法第47條第1 項規定，均加重其刑。爰審
    酌被告前經觀察勒戒、有期徒刑執行完畢，猶不思戒除毒癮
    ，顯見其並無堅定戒癮之意志，且未經許可無故持有第一級
    毒品，行為顯有可議之處；惟念其行為尚未危害他人及其犯
    後終能坦承犯行，態度尚可，持有毒品數量不多等一切情狀
    ，分別量處如主文所示之刑，並依刑法第51條第5 款之規定
    ，定其應執行刑，以資警惕。另扣案之海洛因1 包（檢驗後
    淨重為0.057 公克及內含與海洛因難以析離，應一併視為毒
    品之包裝袋1 個），係查獲之毒品，有高雄市立凱旋醫院98
    年11月4 日濫用藥物成品檢驗鑑定書在卷可參（見偵二卷第
    8 頁），是不問屬於犯人與否，依毒品危害防制條例第18條
    第1 項前段規定，諭知沒收銷燬。至海洛因送驗所致之耗損
    ，因已滅失，爰不沒收銷燬之。
據上論斷，應依刑事訴訟法第273 條之1 第1 項、第299 條第1
項前段，毒品危害防制條例第10條第1 項、第11條第1 項、第18
條第1 項前段，刑法第11條、第47條第1 項、第51條第5 款，判
決如主文。
本案經檢察官乙○○到庭執行職務。
中    華    民    國    99    年     1    月    28    日
                  刑事第十庭  法  官  方錦源
以上正本證明與原本無異。
如不服本判決應於收受本判決後10日內向本院提出上訴書狀，並
應敘述具體理由，如未敘述上訴理由者，應於上訴期間屆滿後20
日內補提理由書狀於本院（均須按他造當事人之人數附繕本）「
切勿逕送上級法院」。
中    華    民    國    99    年     1    月    28    日
                              書記官  黃勤涵
附錄條文：
毒品危害防制條例第10條第1 項：
施用第一級毒品者，處6 月以上5 年以下有期徒刑。
毒品危害防制條例第11條第1 項：
持有第一級毒品者，處3 年以下有期徒刑、拘役或新臺幣5 萬元
以下罰金。


司法院資訊處製作；財團法人民間司法改革基金會備份。
